【裁判字號】    94,簡上,245
【裁判日期】    950221
【裁判案由】    動產擔保交易法
【裁判全文】
臺灣臺北地方法院刑事判決             94年度簡上字第245號
上  訴  人  臺灣臺北地方法院檢察署檢察官
被      告  乙○○
上列上訴人因被告違反動產擔保交易法案件，不服本院刑事庭於
中華民國94年10月28日以94年度簡字第2427號所為之第一審判決
（聲請簡易判決處刑書案號：臺灣臺北地方法院檢察署94年度偵
緝字第1458號），提起上訴及移送併辦（94年度偵緝字第1515號
），本院管轄之第二審合議庭判決如下：
    主  文
原判決撤銷。
乙○○連續動產擔保交易之債務人，意圖不法之利益，將標的物
出質，致生損害於債權人，處有期徒刑肆月，如易科罰金，以
佰元折算壹日。緩刑貳年。
    事  實
一、乙○○於民國九十二年七月二十三日，以動產擔保交易附條
    件買賣方式，向吳紫君購買車牌號碼八Ｅ─一０八二號自用
    小客車一部，雙方約定價金為新臺幣（下同）四十萬零六百
    八十元，共分三十六期給付，每月為一期，每期應付一萬一
    千一百三十元，標的物存放地點為乙○○位於臺北市○○區
    ○○路六一八巷四十八號住處，在價金未付清之前，買受人
    僅得依約占有使用，不得擅自將該車輛遷移、出賣、移轉、
    出質、出租或為其他處分；契約另載明將前揭債權讓與裕融
    企業股份有限公司（址設臺北市○○○路○段二號十五樓，
    下稱裕融公司），並以上開車輛設定動產抵押。另於九十三
    年一月六日，以動產擔保交易附條件買賣之方式，向福灣企
    業股份有限公司（下稱福灣公司）購買車號九四六三─ＤＬ
    號自用小客車一輛，並與福灣公司約定價金為新臺幣（下同
    ）四十一萬三千四百零八元，除頭期款七萬四千元外，其餘
    分四十八期給付，每月為一期，每期應付款七千零七十一元
    ，存放地點則在臺北市○○區○○路六一八巷四十八號附近
    ，並約定在價金未付清以前，標的物所有權仍屬於福灣公司
    ，乙○○僅得依約占有使用，不得擅自遷移、出賣、移轉、
    出質、出租或為其他處分。惟乙○○於取得上開二部車輛後
    ，竟基於意圖不法利益之概括犯意，先後自九十三年七月二
    十四日起即拒不支付車號八Ｅ─一０八二號自小客車第十一
    期款項，及自九十三年八月三十日起即拒付車號九四六三─
    ＤＬ號自小客車之第八期款項，且未依約停放前揭車牌號碼
    八Ｅ─一八０二號自小客車、九四六三─ＤＬ號自小客車，
    並擅自遷離前開住處，將前揭標的物分別出質於臺北市○○
    市○○路三四０號聯華當鋪，及不知名稱之當鋪，致裕融公
    司及福灣公司追索無著而受有損害。
二、案經福灣公司告訴及臺北市政府警察局萬華分局報請臺灣臺
    北地方法院檢察署檢察官偵查後聲請簡易判決處刑暨同署檢
    察官移送併辦。
    理  由
一、訊據被告乙○○對於前開事實供承不諱，核與告訴人裕融公
    司代理人陳鴻銘、羅仕明、告訴人福灣公司代理人甲○○、
    林健彬分別指訴之情節相符，並有告訴人提出之附條件買賣
    契約書影本、臺北市監理處函影本、郵局存證信函等影本各
    二份及被告至聯華當鋪典當車號八Ｅ─一一０八二號自小客
    車之當票、當鋪收當物品登記簿、行照、身份證、流當證明
    等典當資料影本附卷足憑。故本件事證明確，被告犯行堪以
    認定，應予論罪科刑。
二、核被告乙○○所為，係犯動產擔保交易法第三十八條之動產
    擔保交易之債務人損害債權人罪。又被告先後二次共同違反
    動產擔保交易法犯行，時間緊接，所犯構成要件均相同，顯
    係基於概括犯意而為，應依連續犯之規定論以一罪，並依法
    加重其刑。至被告意圖不法之利益，而將渠向告訴人裕融公
    司購買之車輛遷移隱匿，並出質於當鋪，致生損害於告訴人
    裕融公司之部分，雖未經檢察官聲請簡易判決處刑，惟此部
    分與檢察官前開聲請部分（即向告訴人福灣公司購買車輛後
    遷移出質之行為），具有裁判上一罪關係，基於審判不可分
    之原則，本院自應一併審理，附此敘明。
三、原審據以論罪科刑，固非無見。惟查，被告就意圖不法利益
    ，而遷移隱匿向告訴人裕融公司所購買之車牌號碼八Ｅ─一
    ０八二號自小客車，致生損害於告訴人裕融公司部分，亦觸
    犯動產擔保交易法第三十八條之罪，且與檢察官聲請簡易判
    決處刑之部分具有連續犯之裁判上一罪關係，本為聲請簡易
    判決處刑效力所及，原審未及審理，自有未洽，檢察官上訴
    意指指摘原判決不當，非無理由，應由本院將原判決撤銷予
    以改判。爰審酌被告犯罪之動機、目的、手段、所生危害、
    所圖得不法之利益及犯罪後坦承犯行、態度良好等一切情狀
    ，量處如主文第二項所示之刑，並諭知易科罰金之折算標準
    ，以資懲儆。末查，被告雖曾因贓物案件於八十六年五月五
    日經臺灣板橋地方法院以八十六年度易字第一四八五號判處
    有期徒刑三月確定，並於八十六年六月三十日易科罰金執行
    完畢，惟五年內未再受有期徒刑以上刑之宣告，有臺灣高等
    法院被告前案紀錄表一份在卷可稽，且被告於事件發生後，
    已與告訴人裕融公司達成和解，有和解書一紙在卷足憑，被
    告既坦承犯行，且願承擔民事責任，當已知所惕勵，本院信
    其無再犯之虞，因認所宣告之刑以暫不執行為適當，併諭知
    緩刑二年之宣告，以勵自新。
四、據上論斷，應依刑事訴訟法第四百五十五條之一第三項、第
    三百六十九條第一項前段、第三百六十四條、第二百九十九
    條第一項前段，動產擔保交易法第三十八條，刑法第十一條
    前段、第五十六條、第四十一條第一項前段、第七十四條第
    二款，罰金罰鍰提高標準條例第一條前段、第二條，判決如
    主文。
本案經檢察官廖舒屏到庭執行職務。
中    華    民    國    95    年    2    月    21    日
                  台灣臺北地方法院刑事第三庭
                        審判長法  官  林恆吉
                              法  官  王幸華
                              法  官  胡宗凎
上正本證明與原本無異。
不得上訴。
                              書記官  孫捷音
中    華    民    國    95    年    2    月    21    日
附錄本案論罪科刑依據之法條：
動產擔保交易法第38條(處分標的物之處罰)
動產擔保交易之債務人，意圖不法之利益，將標的物遷移、出賣
、出質、移轉、抵押或為其他處分，致生損害於債權人者，處3
年以下有期徒刑、拘役或科或併科6000元以下之罰金。


司法院資訊處製作；財團法人民間司法改革基金會備份。
